臺灣高雄地方法院民事判決　　　　　　　　　　　　　九十一年度家訴字第二四號
　　原　　　告　乙○○
　　法定代理人　楊建中
　　訴訟代理人　甲○○
右當事人間請求確認遺贈關係存在事件，本院判決如左：
    主 　   文
確認本院公證處民國八十七年三月九日八十七年度公字第六○○八八一號璩京文公證
遺囑對原告之贈與關係存在。
訴訟費用由被告負擔。
    事   　 實
甲、原告方面：
一、聲明：求為判決如主文所示。
二、陳述：
（一）按「確認法律關係之訴，非原告有即受確認判決之法律上之利益者，不得提起
　　　」，民事訴訟法第二百四十七條第一項前段定有明文。而所謂「即受確認判決
　　　之法律上之利益」，只須因法律關係之存否不明，致原告在私法上之地位有受
　　　侵害之危險，而此之危險得以對於被告之確認判決除去之者，即得為之（最高
　　　法院二十七年上字第三一六號、四十二年台上字第一○三一號、五十二年台上
　　　字第一九二二號判例參照）。查鈞院公證處民國八十七年三月九日八十七年度
　　　公字第六○○八八一號璩京文公證遺囑（下稱系爭公證遺囑）內容述及現金遺
　　　贈與原告相關事項，原告據以向被告申辦請領，惟遭被告以「遺囑內僅述明將
　　　存簿儲金用於其善後處理，剩餘款並無贈與王桂花女士（按應為原告之誤）拒
　　　絕辦理，故遺贈關係存在與否，已使原告在私法上之地位有受侵害之危險，是
　　　原告自得提起本件確認之訴，合先敘明。
（二）依系爭公證遺囑二所載：「另本人於鳳山郵局第十五支局帳號八○○五○○─
　　　三局號○一○一一五─六之存簿儲金，於其身後均委由乙○○女士（身分證字
　　　號Ｚ000000000）領出帳戶現金，因處理身後及殯葬所需之費用，亦
　　　均由前述款項中支出。」，雖未明白顯示「遺贈」之文字，惟「：：存簿儲金
　　　，於其身後均委由乙○○女士（身分證字號Ｚ000000000）領出帳戶
　　　現金，：：。」即有贈與之意思。又文義解釋不應拘泥於文字，應探求表意人
　　　之真意，按系爭公證遺囑之見證人王福貴、王心寬為璩京文之同袍好友，於公
　　　證遺囑內容書寫時均親自在場見聞，且甚明遺贈人璩京文之真意，故欲探求系
　　　爭公證遺囑之真意，傳訊遺囑見證人王福貴、王心寬，即可明矣！
（三）綜上所述，系爭公證遺囑既有遺贈之意思表示，則璩京文與原告間遺囑贈與關
　　　係應屬存在，為此請求判決如訴之聲明，以維權益。另本件前開存簿儲金約新
　　　臺幣（下同）八十六萬元，原由原告領出八十萬元，用於璩京文殯葬需用約二
　　　十萬元，餘已繳被告管理中，故本件訴訟標的（即實際遺贈金額）約六十六萬
　　　元等語。
三、證據：提出本院公證處八十七年三月九日八十七年度公字第六○○八八一號璩京
　　文公證書、公證遺囑、行政院國軍退除役官兵輔導委員會高雄縣榮民服務處九十
　　一年一月八日（九一）高縣服字第○九一○○○三四○號書函均影本各一件，並
　　聲請訊問證人王福貴、王心寬。
乙、被告方面：
一、聲明：原告之訴駁回。
二、陳述：本件被告機關有請示行政院國軍退除役官兵輔導委員會，而該會表示系爭
    公證遺囑並沒有明確表示，要將存款遺贈給乙○○之意思等語。
三、證據：提出行政院國軍退除役官兵輔導委員會九十年十一月二日（九十）輔壹字
　　第一六三四八號書函影本一件為證。
    理    　由
一、按確認法律關係之訴，非原告有即受確認判決之法律上之利益者，不得提起，民
　　事訴訟法第二百四十七條第一項前段定有明文。而所謂「即受確認判決之法律上
　　之利益」，係指因法律關係之存否不明確，致原告在私法上之地位有受侵害之危
　　，而此項危險得以對於被告之確認判決除去之者而言。本件原告起訴主張系爭璩
　　京文公證遺囑內容因述及現金遺贈與原告相關事項，原告據以向被告申辦請領，
　　惟遭被告以「遺囑內僅述明將存簿儲金用於其善後處理，剩餘款並無贈與王桂花
　　女士（按應為原告之誤）拒絕辦理，致原告受遺贈權利之存否不明確，原告在私
　　法上之地位有受侵害之危險，而得以對於被告之確認判決除去，是原告提起本件
　　確認之訴，亦有即受確認判決之法律上利益，合先敘明。
二、原告起訴主張：系爭公證遺囑二所載：「另本人於鳳山郵局第十五支局帳號八○
　　○五○○─三局號○一○一一五─六之存簿儲金，於其身後均委由乙○○女士（
　　身分證字號Ｚ000000000）領出帳戶現金，因處理身後及殯葬所需之費
　　用，亦均由前述款項中支出。」，雖未明白顯示「遺贈」之文字，惟「：：存簿
　　儲金，於其身後均委由乙○○女士（身分證字號Ｚ000000000）領出帳
　　戶現金，：：。」即有贈與之意思，又文義解釋不應拘泥於文字，應探求表意人
　　之真意，按前揭公證遺囑之見證人王福貴、王心寬為璩京文之同袍好友，故欲探
　　求前揭公證遺囑之真意，傳訊遺囑見證人王福貴、王心寬，即可明矣等語；被告
　　則以：本件被告機關有請示行政院國軍退除役官兵輔導委員會，而該會表示系爭
　　公證遺囑並沒有明確表示，要將存款遺贈給乙○○之意思等語，資為抗辯。
三、按解釋意思表示，應探求當事人之真意，不得拘泥於所用之辭句，民法第九十八
　　條定有明文。本件由前述兩造爭執要旨觀之，應審究者在於，系爭公證遺囑二所
　　載：「另本人於鳳山郵局第十五支局帳號八○○五○○─三局號○一○一一五─
　　六之存簿儲金，於其身後均委由乙○○女士（身分證字號Ｚ000000000）
　　領出帳戶現金，因處理身後及殯葬所需之費用，亦均由前述款項中支出。」之內
　　容，璩京文是否有對原告遺贈其於上開郵局帳戶存款之意思表示？經查，原告主
　　張系爭璩京文公證遺囑對原告之贈與關係存在之事實，業據其提出本院公證處八
　　十七年三月九日八十七年度公字第六○○八八一號璩京文公證書、公證遺囑均影
　　本各一件為證，且證人王福貴、王心寬亦均到庭證述：「（兩位與璩京文何關係
　　？）我們與璩京文是部隊同事也是鄰居關係。」、「你們是否認識乙○○？）我
　　們認識乙○○。」、「（乙○○與璩京文是何關係？）是同居關係。」、「（【
　　提示公證書及公證遺囑】製作公證遺囑時你們是否在場？）公證遺囑是八十七年
　　三月九日在代書家中所寫的，我們都有在場，寫完之後，就送到法院來公證。」
　　、「（【提示公證書及公證遺囑】該公證遺囑二之內容是何意思？）當時璩京文
　　的意思是指他在郵局該帳戶存款，於其死後由乙○○將該帳戶存款領出，全權處
　　理，如有剩餘的話，就送給乙○○當作生活費，因為他們是同居關係，所以璩京
　　文才會這樣的表示」等語明確，綜上所述，璩京文應有對原告遺贈其上開郵局帳
　　戶存款之真意甚明。準此，原告訴請確認本院公證處八十七年三月九日八十七年
　　度公字第六○○八八一號璩京文公證遺囑對原告之贈與關係存在，即屬有據，應
　　予准許。
據上論結，本件原告之訴為有理由，依民事訴訟法第七十八條，判決如主文。
中　　　華　　　民　　　國　　九十一　　年　　　四　　　月　　二十五　　日
                              臺灣高雄地方法院家事法庭
　　　　　　　　　　　　　　　　　法　　　官
右為正本，係照原本作成。
如不服本判決，應於送達後廿日內，向本院提出上訴狀並表明上訴理由，如於本送達
前提起上訴者，應於判決送達後十日內補提上訴理由書（須附繕本）。
